【裁判字號】    99,交聲,220
【裁判日期】    991209
【裁判案由】    違反道路交通管理處罰條例聲明異議
【裁判全文】
臺灣雲林地方法院交通事件裁定         99年度交聲字第220號
原處分機關  交通部公路總局嘉義區監理所雲林監理站
異  議  人  范秀菊
上列受處分人因違反道路交通管理處罰條例案件，對於交通部公
路總局嘉義區監理所雲林監理站於民國99年10月22日所為之雲監
裁字第裁72-KAJ051315號裁決書（舉發違反道路交通管理事件通
知單：雲林縣警察局99年9 月17日雲警交字第KAJ051315 號）聲
明異議，本院裁決如下：
    主  文
異議駁回。
    理  由
一、原處分意旨略以：異議人即受處分人范秀菊於99年9 月17日
    晚上9 時35許，駕駛車號9R-9422 號自小客車，行駛方向由
    西往東，於行經雲林縣斗六市○○路與公明路交叉之路口時
    ，欲左轉駛入公明路，卻未依交通號誌指示行駛而違規左轉
    ，為立於公明路執勤之警攔停舉發，嗣交通部公路總局嘉義
    區監理所雲林監理站（下稱原處分機關）以其違規事實明確
    ，依道路交通管理處罰條例第48條第1 項第2 款、第63條第
    1 項規定，裁處異議人罰鍰新臺幣（下同）600 元並記違規
    點數1 點。
二、聲明異議意旨略以：異議人是看到左轉綠燈後才左轉，而警
    員是在光明路上取締，並無法目睹大學路上西向東或東向西
    之號誌燈，異議人所在西向東之號誌燈更有樹木遮蔽，以警
    員位置無法判讀，只憑其他車輛尚未左轉即認有違規，且執
    勤警員僅以目睹方式舉發，未能提供照片舉證，無法證明異
    議人違規，為此依法聲明異議，請求撤銷原裁決等語。
三、按汽車行駛至交岔路口，其行進、轉彎，應遵守燈光號誌之
    指示，又汽車駕駛人轉彎時，有不依標誌、標線、號誌指示
    之情形者，處600 元以上1,800 元以下罰鍰，並記違規點數
    1 點，分別為道路交通安全規則第102 條第1 項第1 款及道
    路交通管理處罰條例第48條第1 項第2 款、第63條第1 項第
    1 款所明定。
四、經查：異議人於上開時間，駕駛上開車輛，由行向西往東行
    經雲林縣斗六市○○路與公明路交叉口，並於左轉公明路後
    經警攔停，有雲林縣警察局99年9 月17日雲警交第KAJ051
    315 號舉發違反道路交通管理事件通知單、雲林警察局99年
    10月13日雲警交字第0991302225號函文在卷可稽，並為異議
    人所不爭執，則異議人左轉入公明路乙情應先可認定。復就
    上開路口燈號運作情形係屬三時相管制，在車輛行向西往東
    要左轉公明路時，應依交通號誌指示行駛，以免與大學路行
    向東往西之直行車輛發生危險，且在大學路上行向西往東之
    車輛可左轉公明路時，因兩個行向錯開，則行向東往西之車
    輛是禁止行走，其它行向號誌變為紅燈，而左轉之號誌為紅
    燈並有綠色箭頭指示，此有卷附之雲林警察局99年10月13日
    雲警交字第0991302225號函及燈號變化相片（見本院卷第24
    頁）為佐，並經證人即執勤警員蔡東榮證述甚詳，可認在大
    學路上行向西往東時倘欲左轉，行向東往西號誌及其他行向
    號誌應皆為紅燈，而左轉公明路之車輛依循為綠色指示燈無
    疑。次就異議人有無未依號誌指示行駛，逕由大學路違規左
    轉公明路乙節，經證人即執勤警員蔡東榮證稱：當時我們是
    在大學路與公明路路口，由兩位員警執勤，當時駕駛人她行
    進方向是大學路由西往東，到大學路與公明路口，她違規因
    此攔停告發，我們依據大學路紅綠燈號誌，是看東往西方向
    的號誌燈，東往西方向是綠燈時是禁止左轉，而大學路從東
    往西方向是可以走，並不是看駕駛人所看的西往東方向號誌
    ，而站的位置離號誌只有十幾公尺等語（見本院卷第19頁反
    面至第20頁）。復經本院勘驗警員蔡東榮於99年9 月17日執
    勤之錄影光碟，勘驗結果認：立於警員執行勤務之位置，可
    目視大學路上行向東往西之號誌，但無法目視行向西往東之
    號誌，在行向西往東可為左轉時，其他三行向號誌則變為紅
    燈（見本院卷第20頁反面）。異議人對前揭勘驗結果並不爭
    執，僅辯稱可否提供伊違規時之照片云云（見本院卷第20頁
    反面至第21頁）。據此，證人蔡東榮係在可目視燈號下，因
    大學路上行向東往西號誌尚未轉變成紅燈，可判斷異議人之
    行向西往東號誌應屬紅燈，並非僅依當場只有異議人之車輛
    左轉，來斷定異議人違規，是異議人所辯委無足取，其未依
    燈號指示逕為左轉，有違規乙節洵堪認定。
四、次按依照現行法律規定（如道路交通管理處罰條例第7 條、
    第7 條之1 、第7 條之2 規定諸多舉發方式），警員取締交
    通違規並不限於科學儀器所採證據，但仍須就事件所涉相關
    證據資料，包括供述及非供述證據，依據證據法則，憑以認
    定行為人交通違規行為之有無。此囿於交通違規事件之特性
    ，行為態樣甚夥，甚至稍縱即逝，考以汽機車駕駛人闖紅燈
    、違規迴轉等違規行為之本質，多係發生於轉瞬間，通常仰
    賴執行取締違規公務員當場認識及明快判斷，且必須立即採
    取取締作為，以維護交通安全，若此類行為均要求以科學儀
    器取證，無異強人所難，且不啻使駕駛人心存僥倖，而恣意
    違反相關道路交通規則，導致無法達到道路交通管理處罰條
    例維護交通之目的。故於此類案件，舉發員警親眼見聞違規
    經過，並以證人身分具結後在法院證述，仍不失為認定交通
    違規事實有無之證據方法。經查，本件固未有舉發照片或相
    關錄影影像證明異議人交通違規乙事（證人蔡東榮庭呈99年
    9 月17日執勤之錄影光碟攝影機設置於警車內，攝影角度無
    法拍攝遭攔停車輛之車牌），但異議人違規情節，業經證人
    蔡東榮到院證稱纂詳，衡以異議人違規行為發生時間甚短，
    本質上屬稍縱即逝之違規行為，尚難強令證人蔡東榮於舉發
    時，須另輔以其他證據。況前述違規當時之情況證據及經驗
    法則，適足補強證人蔡東榮執行勤務之際，依法舉發之正確
    性。再就證人蔡東榮為斯時執勤警員，倘其執行公務本身有
    違法、不當，將有受行政懲處責任之嚴格監督，而其與異議
    人間亦素不相識，並無仇隙，酌情自無虛構違規事實以陷害
    異議人之理。準此，本件異議人僅空言以前揭情詞置辯，然
    迄未提出或聲請調查何項事證，以實其說，自難認其辯詞可
    採，是以本院無以為有利於異議人之認定。
五、綜上所述，原處分機關因認異議人有前揭交通違規行為明確
    ，依道路交通管理處罰條例第48條第1 項第2 款、第63條第
    1 項之規定，裁處異議人罰鍰600 元，並記違規點數1 點，
    本院核其認事用法，均無違誤，裁量亦屬允當，應予維持。
    異議人猶執前詞為本件聲明異議，顯屬無理由，應予駁回。
六、據上論斷，應依道路交通案件處理辦法第19條，裁定如主文
中    華    民    國    99    年    12    月    9     日
                  刑事第一庭    法  官  王子榮
以上正本證明與原本無異。
如不服本裁定，應於裁定送達後5 日內向本院提出抗告狀（須附
繕本）。
                                書記官  陳俊偉
中    華    民    國    99    年    12    月    9     日

司法院資訊處製作；財團法人民間司法改革基金會備份。
